臺灣高等法院刑事判決　　　　　　　　　　　　　九十三年度交上訴字第二十一號
　　上　訴　人　臺灣臺北地方法院檢察署檢察官
　　被　　　告　甲○○
右上訴人因被告公共危險等案件，不服臺灣臺北地方法院九十一年度交訴字第九十一
號，中華民國九十二年十二月二十三日第一審判決（起訴案號：臺灣臺北地方法院檢
察署九十一年度偵字第七七一０號），提起上訴，本院判決如左：
    主  文
原判決關於駕駛動力交通工具肇事致人受傷逃逸部分撤銷。
甲○○駕駛動力交通工具肇事，致人受傷而逃逸，處有期徒刑伍月，如易科罰金，以
佰元折算壹日。
    事  實
一、被告甲○○於民國九十年間，因違反商標法案件，經台灣台北地方法院判處有期
    徒刑八月，緩刑四年，仍不知警惕悔悟。復於九十年十月二十九日十六時二十分
    許，駕駛其女友陳莉婷所有車號五Ｃ─三五五三號自小客車，沿台北市大安區○
    ○○路第三車道（由道路邊線算起）由南往北方向行駛。途經敦化南路與忠孝東
    路交岔路口右轉彎時，應注意在四車道以上或同向二車道道路，欲右轉彎，應距
    交岔路口三十公尺前，換入外側車道或右轉車道；又轉彎車，應讓直行車先行，
    且依當時情況，並無不能注意之情事，竟疏未注意，即逕由第三車道搶先貿然右
    轉。適有乙○○騎乘車號ＡＭＨ─七五一號重型機車，同向直行行駛於第一車道
    ，因閃避不及，人車倒地，因而受有右肩挫傷、右側第四肋骨骨折之傷害（傷害
    部分，甲○○賠償新台幣（下同）十三萬元，乙○○撤回告訴，經原審為不受理
    判決），詎甲○○於肇事後，未停車救護傷者或報警處理，為逃避責任，駕車逃
    離現場。
二、案經台北市政府警察局大安分局報請臺灣台北地方法院檢察署檢察官偵查起訴。
    理  由
一、訊之被告甲○○矢口否認有肇事致人受傷而逃逸之犯行，辯稱：其駕駛車輛並未
    碰撞告訴人乙○○之機車，是告訴人駕車不慎自行跌倒受傷，本案與之無關云云
    。
二、然查：
（一）右揭犯罪事實，迭據告訴人於警詢、偵查及原審中證述綦詳，明確指稱其當日
      由敦化南路南往北方向行駛，經過忠孝東路口直走，被告駕駛之白色三菱汽車
      在其左方之車道，強行右轉，致其倒地，被告轉至忠孝東路，有停下來一下，
      就加速逃離等情（見偵查卷第三頁背面、第十六頁、第十七頁、第三十五頁、
      第七十四頁背面、第七十五頁、原審卷第三十一頁至第三十三頁）。而現場適
      有執行交通秩序勤務之台北市政府警察局大安分局交通分隊警員許朝欽目睹其
      經過，於警詢及偵審中證稱：當時我正在忠孝東路、敦化南路口東南角執勤，
      先聽到按喇叭聲及有煞車聲音，看到一輛白色自小客右手邊有輛機車，自小客
      右轉，機車緊急煞車是因為自小客要右轉的關係，機車倒地，雖然不知道有無
      發生碰撞，但是有因果關係。我本來要去攔自小客車，因為他有停頓一下，但
      我走過去時，他就加速開走等語（見偵查卷第十八頁、第三十六頁、原審卷第
      八十四頁至第八十六頁）。即被告於警詢時也供稱：我的車子係行走於敦化南
      路快車道（即第三車道）南往北之方向要右轉忠孝東路，係行走於快車道，要
      直接右轉，當時係有違規（見偵查卷第八頁背面）。而告訴人因被告強行搶先
      右轉，因閃避不及人車倒地受有前揭傷勢，亦有台北市仁愛醫院驗傷診斷書在
      卷可稽（見偵查卷第十九頁）。另關於被告駕車肇事之現場狀況，也有道路交
      通事故調查報告表、告訴人車損照片在卷可按。
（二）按汽車行駛至交岔路口，四車道以上或同向二車道道路，欲右轉時，應距交岔
      路口三十公尺前換入外側車道或右轉車道；又轉彎車應讓直行車先行，道路交
      通安全管理規則第一百零二條第一項第五款、第六款定有明文。被告右轉彎時
      ，違反上揭規定，由第三車道（由道路邊線算起）逕行搶先右轉，致使第一車
      道之直行機車，閃避不及而倒地，其駕車肇事與被害人之受傷，自有相當因果
      關係。至告訴人指被告未打方向燈，機車遭擦撞倒地，而被告稱有打方向燈，
      未撞及機車云云。雙方對此爭執，經核被告駕駛之自小客車未有撞擊痕跡，有
      照片在卷可按，不能證明兩車確有擦撞。然被告右轉未先換入外側或右轉車道
      ，逕由第三車道強行右轉，未讓直行車先行，致告訴人閃避倒地受有骨折等傷
      害，不因有無擦撞或有無打方向燈而任意卸責。且肇事致人受傷，即應停車察
      看，救護傷者，待警方處理調查責任，不得藉口車輛並無擦撞，任意離去。
（三）被告於肇事逃逸後，即與告訴人和解，坦承由敦化南路第三車道右轉忠孝東路
      ，因轉彎未注意不慎撞倒同方向第一車道告訴人之機車，未停車察看，逕行駕
      車離開，賠償告訴人十三萬八千元，有該和解書在卷可佐（見原審卷第十八頁
      ）。被告若無其事，其何以願意賠償，且以文字記載自己之責任及逃逸之事實
      ？
（四）至被告另辯稱：其不知當時肇事致人受傷或認被害人受傷與之無關，故離去現
      場云云。然告訴人及現場證人值勤警員許朝欽均稱：告訴人人車倒地後，被告
      有停車一下，再加速駛離，已如前述。被告於偵查時及原審也供述：坐於其車
      內之李嘉明看到有人跌倒，跟我說轉過去有人跌倒，問我有無打方向燈（見偵
      查卷第四十八頁背面、第七十二頁背面、原審卷第五十二頁）。證人李嘉明於
      警詢及偵審中稱：被告轉彎時，看到有台機車在後方摔倒，我以為是被告撞倒
      人家機車，我就趕快問被告有無打方向燈，當時被告有踩煞車，有停頓一下，
      停頓就是以為他有撞到人，頭往後看，說沒有撞到，就加速開走（見偵查卷第
      十二頁背面、第十三頁、第七十三頁、原審卷第九十頁）。另坐於被告車內其
      停頓（見偵查卷第十一頁、原審卷第五十六頁）。案發後，被告與告訴人和解
      ，亦坦承違規右轉，撞倒告訴人未停車察看，逕行離去，有上揭和解書可按。
      足證被告當時確已知悉告訴人人車跌倒地，並停頓車輛而後駕車駛離，並非不
      知有人受傷。至證人李嘉明、陳莉婷雖稱：被告沒有撞到告訴人，有打方向燈
      ，是告訴人載物過重，自行摔倒云云。然本件係被告由第三車道強行搶先右轉
      ，致直行第一車道之告訴人因閃避不及倒地受傷，車輛並無直接碰撞，且不因
      被告有無打方向燈而得卸責。證人李嘉明、陳莉婷為被告之朋友，該肇事車輛
      復為陳莉婷所有，更涉及保險理賠等利害關係，所言已難免偏頗，所述告訴人
      自行跌倒與被告無關，為證人主觀之個人意見，不足為被告有利之認定。
      本件駕駛車輛為被告，被告已坦承其由第三車道逕行右轉不慎使告訴人倒地有
      錯，告訴人受傷又由被告之肇事所致，被告知悉其事，停頓車輛後駛離，被告
      有駕駛肇事致人受傷而逃逸之故意及行為，實彰彰甚明。
（五）綜上所述，被告所辯，顯係卸責之詞，不足採信。其罪證明確，犯行洵堪認定
      ，應予依法論科。
三、核被告所為，係犯刑法第一百八十五條之四駕車肇事逃逸罪。原審未詳予研求，
    遽為被告無罪之判決，自嫌欠洽，而無可維持。檢察官上訴意旨，指摘原判決不
    當，為有理由，應由本院將原判決關於被告肇事逃逸無罪部分撤銷改判（其餘過
    失傷害部分，已確定）。爰審酌被告之品行、素行、犯罪之動機、情節、犯罪後
    已與告訴人和解賠償損害及其他一切情狀，乃判處如主文第二項所示之刑，並諭
    知易科罰金之折算標準，以示懲儆。
四、據上論斷，應依刑事訴訟法第三百六十九條第一項前段、第三百六十四條、第二
    百九十九條第一項前段、刑法第一百八十五條之四、第四十一條第一項前段、罰
    金罰鍰提高標準條例第二條，判決如主文。
本案經檢察官鄭富銘到庭執行職務。
中　　　華　　　民　　　國　　九十三　　年　　　三　　　月　　 十七 　　日
                            臺灣高等法院刑事第二十庭
                                審判長法  官　洪　政　雄
                                      法  官　鄧　振　球
                                      法  官　趙　功　恆
右正本證明與原本無異。
如不服本判決，應於收受送達後十日內向本院提出上訴書狀，其未敘述上訴之理由者
並得於提起上訴後十日內向本院補提理由書（均須按他造當事人之人數附繕本）。
                                      書記官　孫　佩　琳
中　　　華　　　民　　　國　　九十三　　年　　　三　　　月　　 十七 　　日
附錄：本案論罪科刑法條全文
刑法第一百八十五條之四
駕駛動力交通工具肇事，致人死傷而逃逸者，處六月以上五年以下有期徒刑。
